臺灣高等法院交通事件裁定　　　　　100 年度抗字第1379 號
抗　告　人
即 聲請 人　謝金川
上列抗告人因違反道路交通管理處罰條例事件，聲請回復原狀，
不服臺灣宜蘭地方法院，中華民國100年11月14日所為裁定（100
年度聲字第654號），提起抗告，本院裁定如下：
    主  文
抗告駁回。
    理  由
一、抗告意旨略以：抗告人即聲請人謝金川（下稱抗告人）不服
    原處分機關交通部公路總局臺北區監理所宜蘭監理站宜監字
    第裁43-Q00000000號違反道路交通管理事件裁決書，委由其
    雇主立德交通運輸股份有限公司（下稱立德公司）處理異議
    事宜，惟立德公司受僱人會計李數誤將駕駛執照繳送日期10
    0 年6 月19日視為異議期限，致其於100 年6 月17日始提出
    異議，而逾法定異議期間，經本院100 年交聲字第146 號裁
    定駁回其異議，然本件實非因抗告人之過失而遲誤異議期間
    ；又抗告人已另聲請回復原狀，經法院書記官來電表示本件
    已提起抗告，請抗告人撤回前開回復原狀之聲請，並經本院
    100 年度交抗字第1146號裁定指明應向原審法院聲請回復原
    狀，抗告人始知悉上開遲誤提出異議之原因，為此聲請回復
    原狀云云。
二、按「受處分人不服第8 條主管機關所為之處罰，得於接到裁
    決書之翌日起20日內，向管轄地方法院聲明異議」，道路交
    通管理處罰條例第87條第1 項定有明文。次按非因過失，遲
    誤上訴、抗告或聲請再審之期間，或聲請撤銷或變更審判長
    、受命法官、受託法官裁定或檢察官命令之期間者，於其原
    因消滅後 5日內，得聲請回復原狀；非因過失遲誤期間之原
    因及其消滅時期，應於書狀內釋明之，刑事訴訟法第67條第
    1項、第68條第2項分別定有明文。又聲請回復原狀，依法本
    以當事人非因過失不能遵守期限者為限，所謂非因過失，係
    指逾期之緣由非可歸責於當事人而言，若其不能遵守期限係
    由於自誤，即不能謂非過失（最高法院21年抗字第169 號判
    例意旨參照），故對於遲誤異議期間聲請本院回復原狀，自
    應以非因自身過失致遲誤異議期間為其前提要件。
三、經查：
  (一)抗告人於民國100 年3 月21日上午11時20分許，駕駛車牌號
    碼KZ-741號營業貨運曳引車，行經宜蘭縣東西31路與南北38
    路路口，因裝載貨物致人受傷而違反道路交通管理處罰條例
    第29條之2 第1 項規定，為宜蘭縣政府警察局交通警察隊礁
    溪分隊第一小隊員警製單舉發，交通部公路總局臺北區監理
    所宜蘭監理站依道路交通管理處罰條例第29條之2 第5 項、
    第24 條 第1 項第1 款（原裁決書漏載第1 項第1 款）規定
    ，裁處吊扣駕駛執照12個月，並施以道路交通安全講習，並
    依法將上開裁決書合法送達於抗告人位於宜蘭縣羅東鎮戶籍
    地址，由抗告人本人於100 年5 月20日親自蓋章收受，自翌
    日起算異議期間20日並加計在途期間2 日後，因100 年6 月
    11日為星期六例假日，該異議期間應延至100 年6 月13日屆
    至，而抗告人卻遲於同年6 月17日始提出異議，經原審法院
    100 年度交聲字第146 號裁定駁回異議，抗告人再提起抗告
    ，並經本院100 年度交抗字第1146號裁定駁回抗告，有上揭
    裁定及本院被告前案紀錄表附卷可稽，且為抗告人所不爭執
    。
  (二)就抗告人所陳其委由雇主立德公司處理異議事宜，因立德公
    司會計誤認駕照繳送日期為異議期限，始致其異議逾期，而
    主張非因其過失致遲誤異議期限云云，惟本件裁決書既已由
    抗告人本人親自簽收，當已知悉本件裁決書所載處分內容及
    異議期限等事項，且對所受處分聲明異議乃關係抗告人權益
    之重要事項，豈有委由他人處理不予聞問致逾異議期限之理
    ；復按異議期間係立法者衡量受處分人權益與行政行為確定
    性所為之設定，此異議期間之遵守為法院受理異議案件之程
    序要件，經受處分人於異議期間聲請異議後，法院始得受理
    該案而進行實體審查認定。本件抗告人合法收受該裁決書而
    未於異議期間內聲明異議之過程已如前述，抗告人身為受處
    分人，就攸關自己權益之異議事宜，本即負有注意義務，自
    不得委由他人為自己聲明異議後即將該注意義務轉由該他人
    負擔，並據此主張「非因自己過失」所致異議逾期。綜上，
    抗告人逾越異議期間乃因其自身過失所致，而抗告人復未釋
    明有何非因過失遲誤異議期間之事由，原審因而裁定駁回抗
    告人回復原狀之聲請，經核並無不合，抗告意旨徒憑己見曲
    解法令，並為同一事由再為爭執，所為抗告，自無理由，應
    予駁回。
據上論斷，依刑事訴訟法第412條，裁定如主文。
中    華    民    國   100    年    12    月    6     日
                  刑事第十二庭   審判長法  官  蔡永昌
                                       法  官  陳貽男
                                       法  官  王梅英
以上正本證明與原本無異。
不得再抗告。
                                       書記官  楊麗娟
中    華    民    國   100    年    12    月    6     日